【裁判字號】    98,上訴,1757
【裁判日期】    981126
【裁判案由】    違反毒品危害防制條例
【裁判全文】
臺灣高等法院臺中分院刑事判決        98年度上訴字第1757號
上  訴  人  臺灣南投地方法院檢察署檢察官
上  訴  人
即  被  告  丙○○
選任辯護人  宋永祥律師
            蔡其龍律師
上  訴  人
即  被  告  乙○○
                      （現羈押在臺灣台中看守所）
選任辯護人  楊雯齡律師
上列上訴人等因被告等違反毒品危害防制條例案件，不服臺灣南
投地方法院98年度訴字第93號中華民國98年7月9日第一審判決（
起訴案號：臺灣南投地方法院檢察署98年度偵字第1050號），提
起上訴，本院判決如下：
    主    文
原判決撤銷。
丙○○共同運輸第三級毒品，處有期徒刑貳年拾月。扣案如附表
所示之物均沒收。
乙○○共同運輸第三級毒品，處有期徒刑肆年捌月。扣案如附表
所示之物均沒收。
    犯罪事實
一、丙○○、乙○○均明知愷他命（即Ketamine，又稱K他命）
    乃毒品危害防制條例所列管之第三級毒品，且為行政院依懲
    治走私條例之規定所公告「管制物品項目及其數額」甲項第
    4款所列之管制進出口物品，而禁止走私運輸進口。詎乙○
    ○竟與其兄楊鎮澤共謀將毒品愷他命夾藏在電子磅秤內，再
    利用航空快遞包裹運送至臺灣地區給指定之收貨人收受，以
    走私運輸第三級毒品愷他命入境臺灣，然後由乙○○將愷他
    命轉交給楊鎮澤所指定之人，乙○○於事成後可得每箱新臺
    幣（下同）3000元以上之報酬。其等謀定後，即由乙○○先
    於民國98年1月16日下午，將其所有而包裝在小紙箱中之電
    子磅秤，以每6個裝入1個大紙箱之方式，寄送6個大紙箱之
    電子磅秤至大陸地區廣東省東莞市某處給楊鎮澤收受，再於
    同年2月17日晚間，在台中巿中華路2段81號丙○○所經營之
    「彥宏機車行」內，與其約定由丙○○代為收受楊鎮澤自大
    陸地區寄送至臺灣而藏放愷他命之航空包裹，事成之後丙○
    ○即可得每箱20000元之代價。詎丙○○竟應允而與乙○○
    、楊鎮澤共同基於自大陸地區運輸、私運第三級毒品愷他命
    入境臺灣之犯意聯絡，由乙○○以其所有門號為0000000000
    、0000000000、0000000000之行動電話與楊鎮澤聯絡運輸愷
    他命事宜，並將丙○○之收貨地址、電話通知楊鎮澤。楊鎮
    澤即於同年2月17日至23日間某日，在大陸地區不詳地點，
    將第三級毒品愷他命（總毛重約5306公克）以小塑膠袋分裝
    為54小包，藏放在18個電子磅秤內（每個電子磅秤3小包）
    ，再以18個小紙箱包覆各該夾藏毒品之電子磅秤後，以每6
    個小紙箱裝成1個大紙箱之方式，分裝為3個大紙箱之包裹，
    後將上開夾藏愷他命之包裹（提單號碼：00000000000、分
    提單號碼：597M4235，貨物代號：AXP0000000、AXP0000000
    A、AXP0000000B，下稱系爭包裹）委託不知情之華銳物流管
    理有限公司（下稱華銳公司）人員，自大陸地區經香港以航
    空快遞包裹之方式，交由不知情之航空公司人員運輸走私入
    境臺灣，且在託運單上記載收貨人「丙○○」、地址「台中
    市○○路○段81號」、聯絡電話「00-00000000」、貨物品
    名「電子儀器」。楊鎮澤託運完畢後，於同年2月23日上午
    撥打乙○○所持用之0000000000號行動電話，將其已以空運
    方式寄送系爭包裹，預計於同年2月24日寄達等情節告知乙
    ○○，乙○○並即轉知丙○○，而系爭包裹則於同年2月24
    日凌晨，經CI-5834號班機運輸進入我國境內，暫存在臺灣
    桃園國際機場貨運站榮儲快遞進口專區內。惟因警方於事前
    即已接獲線報，而由內政部警政署刑事警察局偵六隊（下稱
    刑事警察局偵六隊）警員聲請對乙○○等人實施通訊監察獲
    准，自通訊監察中得悉乙○○等人欲以電子磅秤走私毒品運
    輸入境，乃先通知內政部警政署航空警察局（下稱航警局）
    人員加強安檢，監控上開電子儀器之入關事宜，故系爭包裹
    通關時，經財政部臺北關稅局（下稱臺北關稅局）及航警局
    人員以Ｘ光檢查儀注檢後，發覺有異，隨即於同日凌晨3時
    30分許當場拆封，發現其內18個電子磅秤分別夾藏第三級毒
    品愷他命各3小包，而扣得第三級毒品愷他命共54包（經警
    逐一開封後集中為3大包，總毛重約5306公克，並各取約2公
    克為初步鑑驗，所餘毛重約5300公克送請內政部刑事警察局
    鑑定，鑑定前經秤總毛重5297.21公克（含包裝塑膠袋總重
    約28.26公克），故實際鑑定前總毛重5268.95公克，經取樣
    0.23公克鑑定，驗餘毛重5268.72公克，依據抽測純度值，
    推估驗前總純質淨重約5163.57公克）。嗣為追查犯嫌，警
    方將電子磅秤裝箱封回後，由受華銳公司委託之耀翔運通有
    限公司（下稱耀翔公司）人員黃貴星依正常快遞作業程序，
    將系爭包裹依託運單上所載收件地址，運送至上址「彥宏機
    車行」，由丙○○於同日14時40分許領收後，隨即為埋伏員
    警當場查獲，並扣得乙○○所有之上開電子磅秤18個及用以
    包裝電子磅秤之小紙箱18個、大紙箱3個，另於同日18時18
    分許，在台中市○區○○街21之13號前查獲乙○○，再扣得
    乙○○所有供其與楊鎮澤、丙○○等人聯絡運輸毒品事宜所
    使用之門號0000000000、0000000000、0000000000號行動電
    話各1支（均含SIM卡各1枚）。
二、案經臺灣南投地方法院檢察署檢察官指揮內政部警政署刑事
    警察局、行政院海岸巡防總局第三（臺中）海巡隊偵辦後偵
    查起訴。
    理    由
壹、證據能力部分：
一、按被告以外之人於偵查中向檢察官所為陳述，除顯有不可信
    之情況者外，得為證據，刑事訴訟法第159條之1第2項定有
    明文。查本件被告丙○○、乙○○於檢察官訊問時，就對方
    所涉部分，以證人之身分陳述，經告以具結義務及偽證之處
    罰後，命朗讀結文並具結，核其2人均係於負擔偽證罪之處
    罰心理下證述，並以具結擔保其供述之真實性，又未見其證
    詞曾受其他不當外力干擾，或為檢察官不法取供等情事，故
    依上開說明，其等於偵查中之證言自有證據能力。
二、次按被告以外之人於審判外之陳述，雖不符刑事訴訟法第15
    9條之1至同條之4之規定，而經當事人於審判程序同意作為
    證據，法院審酌該言詞陳述或書面陳述作成時之情況，認為
    適當者，亦得為證據；當事人、代理人或辯護人於法院調查
    證據時，知有第159條第1項不得為證據之情形，而未於言詞
    辯論終結前聲明異議者，視為有前項之同意；乃該法第159
    條之5所明定。本件除被告丙○○、乙○○上開於偵查中具
    結之證詞外，其餘在下列判決理由中所載被告以外之人於審
    判外所為陳述經援引為證據者，包括證人潘怡君、黃貴星與
    共同被告2人於警詢時之陳述，及交通部民用航空局航空醫
    務中心98年2月24日航藥鑑字第0980884、0000000號毒品鑑
    定書共2份、航警局安全檢查隊查獲涉嫌毒品危害防制條例
    毒品初步鑑驗報告單3紙、華銳公司貨物運單1張、航空警察
    局安全檢查隊Ｘ光檢查儀注檢貨物報告表、進口快遞貨物簡
    易申報單、台北關稅局扣押貨物收據及搜索筆錄等各3份、
    蒐證照片30幀、刑事警察局98年3月31日刑鑑字第098002959
    7號鑑定書1份、南投縣政府警察局南投分局扣押筆錄暨扣押
    物品目錄表各1件、扣案行動電話之通聯紀錄、門號0000000
    000號行動電話之通訊監察譯文2份等書證，因檢察官與被告
    2人及其等之選任辯護人於本院辯論終結前，對於證據能力
    均不爭執，本院審酌各該證據作成時之狀態，也認無不法取
    供之情形，且適合作為本案之證據，故亦均有證據能力。
貳、實體方面：
一、訊據被告乙○○對於前揭犯罪事實坦承無誤；而被告丙○○
    亦供承與乙○○等人基於共同犯意之聯絡，於上述時地將第
    三級毒品愷他命以裝在電子磅秤內之方法，利用航空包裹，
    自大陸地區走私運輸進入臺灣地區等情節，惟辯稱當初被告
    乙○○並無明確告知託其代收何物，至98年2月23日晚間方
    對其說明為毒品愷他命云云。經查：
（一）前揭犯罪事實，除被告丙○○辯稱至98年2月23日晚間始
      知將代收第三級毒品愷他命乙節外，其餘業據被告丙○○
      、乙○○於警詢、檢察官訊間、原審及本院審理時均坦承
      不諱（見警卷第1-5、15-19頁，偵查卷第6-12頁，原審卷
      第9-11、13-14、76、150頁，本院卷第64頁背面），不僅
      互核一致，且與證人即被告丙○○之妹潘怡君於警詢時證
      述被告乙○○於98年2月17日晚間委託被告丙○○代收磅
      秤之類的貨物，該批貨物並於98年2月24日運抵上址「彥
      宏機車行」等語（見警卷第27-30頁），及證人即耀翔公
      司人員黃貴星於警詢時證述該公司受託運送系爭包裹，收
      貨人為丙○○，收貨地址為台中巿中華路2段81號，事前
      不知包裹內夾藏毒品愷他命等語（見警卷第54-55頁）亦
      均相符。
（二）又前述電子磅秤共18個，每個電子磅秤內均夾藏3包以小
      塑膠袋包裝之毒品愷他命，共54小包（總毛重約5306公克
      ），再以18個小紙箱包覆各該夾藏毒品之電子磅秤後，以
      每6個小紙箱分裝為1個大紙箱之方式，分裝成3個大紙箱
      之系爭包裹，提單號碼為00000000000、分提單號碼係597
      M4235，貨物代號則為AXP0000000、AXP0000000A、AXP000
      0000B，自大陸地區起運後，於98年2月24日凌晨進入臺灣
      地區，然經航警局人員會同臺北關稅局以Ｘ光檢查儀注檢
      系爭包裹後，發覺內藏疑似毒品愷他命之物，經扣押搜索
      ，並取樣檢驗後確認為毒品愷他命等事實，有交通部民用
      航空局航空醫務中心98年2月24日航藥鑑字第0980884、00
      00000號毒品鑑定書2份、航警局安全檢查隊查獲涉嫌毒品
      危害防制條例毒品初步鑑驗報告單3紙、華銳公司貨物運
      單1張、航空警察局安全檢查隊Ｘ光檢查儀注檢貨物報告
      表、進口快遞貨物簡易申報單、台北關稅局扣押貨物收據
      及搜索筆錄等各3份、蒐證照片30幀附卷（見警卷第40-47
      、51-53、57-58、62-64、68-69、73-75、79-85頁）及如
      附表所示之物扣案可證。
（三）上開扣案疑似毒品愷他命之物，再經內政部警政署刑事警
      察局進行鑑定，結果亦檢出第三級毒品愷他命成分，純度
      約98%（扣押之愷他命經警逐一開封後集中為3大包，總毛
      重約5306公克，除前述各取約2公克為初步鑑驗外，所餘
      毛重約5300公克送請內政部刑事警察局鑑定，鑑定前經秤
      總毛重5297.21公克（含包裝塑膠袋總重約28.26公克），
      故實際鑑定前總毛重5268.95公克，經取樣0.23公克鑑定
      ，驗餘毛重5268.72公克，依據抽測純度值，推估驗前總
      純質淨重約5163.57公克），有該局98年3月31日刑鑑字第
      0980029597號鑑定書1份在卷可憑（見偵卷第38-39頁）。
      另警方於98年2月24日18時18分許，在台中市○區○○街
      21之13號前查獲被告乙○○，扣得其所有供與共犯楊鎮澤
      、被告丙○○等人聯絡運輸毒品事宜所使用門號為0000
      000000、0000000000、0000000000號之行動電話各1支（
      均含SIM卡各1枚）之事實，則有卷附南投縣政府警察局南
      投分局扣押筆錄暨扣押物品目錄表各1件、上開行動電話
      之通聯紀錄、臺灣南投地方法院97年度聲監續字第82號、
      98年度聲監續字第16號通訊監察書及電話附表各1件、000
      0000000號行動電話之通訊監察譯文2份（見警卷第20-23
      頁、原審卷第22-58、115-132頁）及該3支行動電話扣案
      足憑。
（四）從上開調查所得之證據資料，足見前述被告2人於偵、審
      中之自白，均與事實相符，亦可採為證據。
（五）復查被告丙○○於98年2月17日晚間，在其「彥宏機車行
      」內，即經共同被告乙○○告知託其代收第三級毒品愷他
      命，每箱可得20000元報酬等情節，業據被告乙○○於警
      詢、原審調查時供明在卷可參（見警卷第17頁、原審卷第
      9 頁）。又被告丙○○於98年2月25日為檢察官訊問時也
      供稱乙○○是於農曆年前後告訴他要走私愷他命等語（見
      偵查卷第10-11頁），更於經檢察官聲請羈押後，在臺灣
      南投地方法院法官訊問時，再度肯認被告乙○○上開於警
      詢時所供稱請他代收毒品愷他命，每件報酬20000元等語
      實在（見臺灣南投地方法院98年度聲羈字第21號卷第6頁
      ）。由於其等上開所言一致，故被告丙○○顯係於98年2
      月17日晚間即知悉其將代收之物為毒品愷他命。若係於同
      年月23日晚間始知此事，則於同年月25日受檢察官訊問時
      ，相隔不過1、2日，必然記憶猶新，自不可能二次供稱被
      告乙○○是在農曆年前後告訴他要走私毒品愷他命等語（
      見偵查卷第10、11頁）。遑論從其等於同年2月17日即已
      約定上開報酬乙節，也可證明被告丙○○當時必已知悉將
      代收毒品愷他命，蓋僅代簽收一般包裹，從未聞有可獲取
      前述高額報酬者。故被告丙○○辯稱至98年2月23日晚間
      始知將代收愷他命云云，實非可採。
（六）綜合上述，前揭被告2人共同違反懲治走私條例、毒品危
      害防制條例等規定，而自大陸地區走私運輸屬於管制物品
      之第三級毒品愷他命進入臺灣地區等犯行，已事證明確，
      均可予認定。
二、論罪部分：
（一）按行為後法律有變更者，適用行為時之法律。但行為後之
      法律有利於行為人者，適用最有利於行為人之法律，刑法
      第2條第1項定有明文。查被告2人行為後，毒品危害防制
      條例業經立法院三讀修正通過並經總統於98年5月20日公
      布，依該條例第36條規定：「本條例自公布後6個月施行
      」，故新修正之毒品危害防制條例應自98年11月20日起生
      效施行。而修正後毒品危害防制條例第4條第3項販賣第三
      級毒品罪之法定刑，有關罰金刑部分已由新臺幣500萬元
      以下提高為新臺幣700萬元以下，惟增訂第17條第2項，明
      定犯第4條之罪於偵查及審判中均自白者，減輕其刑。是
      案經綜合上開與被告2人全部罪刑有關之新舊法規定予以
      比較後，應以修正後之毒品危害防制條例較有利於被告2
      人，故本件應依刑法第2條第1項但書，適用修正後毒品危
      害防制條例之規定。
（二）次按愷他命為毒品危害防制條例第2條第2項第3款所列之
      第三級毒品，並係行政院依懲治走私條例第2條第3項規定
      公告之「管制物品項目及其數額」甲項第4款所列管制進
      出口之物品，不限其數額，均不得私運進口及運輸。又自
      大陸地區私運物品進入臺灣地區者，以私運物品進口論，
      懲治走私條例第12條亦有明文。再按運輸毒品罪祇以所運
      輸之毒品已實施運送為已足，並非以運抵目的地為完成犯
      罪之要件，換言之，區別該罪既遂、未遂之依據，應以已
      否起運為準，既已起運，構成該罪之輸送行為即已完成，
      不以達到目的地為既遂條件（最高法院92年度台上字第30
      96號判決意旨參照）。查被告丙○○、乙○○與楊鎮澤，
      自大陸地區經香港私運、運輸第三級毒品愷他命抵達我國
      桃園國際機場，經航警局與海關人員以Ｘ光檢查儀注檢後
      ，扣押搜索，再由貨運公司送貨人員將該毒品送至約定收
      貨地點後查獲，然該毒品既已運抵桃園國際機場，並進入
      我國領域內，其等私運管制物品毒品愷他命進口及運輸毒
      品愷他命之行為即已經完成，而屬既遂之狀態。故核被告
      丙○○、乙○○所為，均係犯修正後毒品危害防制條例第
      4條第3項之運輸第三級毒品罪及懲治走私條例第12條、第
      2條第1項之私運管制物品進口罪。且：
      1.被告丙○○、乙○○就上開犯行與楊鎮澤間，具有犯意
        聯絡及行為分擔，均為共同正犯。
      2.被告等利用不知情之華銳公司、航空公司及耀翔公司等
        負責人員，將第三級毒品愷他命自大陸地區走私運輸進
        入臺灣地區，均構成間接正犯。
      3.再者，修正後毒品危害防制條例雖增定第11條第5項，
        就持有第三級毒品純質淨重20公克以上者，處以刑罰，
        惟被告2人行為時，毒品危害防制條例關於第三級毒品
        ，僅就製造、運輸、販賣及意圖販賣而持有，始設有刑
        罰之規定（參見該條例第4條第3項、第5條第3項等規定
        ），至單純持有第三級毒品愷他命者，並無處罰之明文
        ，則依刑法第1條罪刑法定原則之規定，此部分尚不為
        罪，應予敘明。
      4.被告2人均係以一私運行為同時觸犯上開2罪名，皆構成
        異種想像競合犯，應分別依刑法第55條之規定，從一重
        之運輸第三級毒品罪處斷。
      5.被告2人於偵查及審判中均自白上開運輸第三級毒品愷
        他命之犯罪事實，業見前述，故均應依修正後毒品危害
        防制條例第17條第2項之規定減輕其刑。
      6.復按刑法第59條所規定之酌量減輕其刑，係裁判上之減
        輕，必以犯罪之情狀可憫恕，認為宣告法定最低度之刑
        猶嫌過重者，始有其適用；如別有法定減輕之事由者，
        應優先適用法定減輕事由減輕其刑後，猶嫌過重時，始
        得為之（最高法院88年度台非字第265號裁判意旨參照
        ）。查被告2人各為牟取自己不法之利益，始聚結與楊
        鎮澤共犯運輸第三級毒品罪，而毒品戕害人體身心之健
        康，以其等之智識程度，絕無不知之理，且其等所運輸
        之愷他命數量，又多達5千多公克，巿價可觀，倘流入
        巿面，將造成重大之危害，是以上述之犯罪情狀，於其
        等經依毒品危害防制條例第17條第2項之規定均予減刑
        後，已無仍嫌過重之情形，故本件尚無可依刑法第59條
        之規定對被告2人酌量減輕其刑。
      7.關於被告丙○○之選任辯護人所辯稱因丙○○供出毒品
        來源，警方始查獲共犯即被告乙○○，故應依新修正毒
        品危害防制條例第17條第1項之規定，對被告丙○○減
        輕或免除其刑乙節。查被告丙○○於警詢時雖有供述扣
        案之毒品愷他命為乙○○所有而委其代收等語（見警卷
        第3頁）；然警方所以破獲本案，乃因承辦之刑事警察
        局偵六隊事前接獲線報，而對包括被告乙○○在內之相
        關對象聲請實施通訊監察獲准，自通訊監察中得悉被告
        乙○○等人欲以電子磅秤夾帶毒品走私運輸入境，乃提
        供貨運公司名稱、貨品名稱即電子儀器及可能之收件人
        等訊息，通知航警局人員加強安檢而查獲，警方在本件
        電子磅秤於98年2月24日私運入境前，即已掌握情資，
        知悉被告乙○○涉嫌，於查獲被告丙○○之前便已鎖定
        乙○○等事實，業據承辦之警員即證人丁○○於本院審
        理時具結供明在卷（見本院卷第121-122頁），且因核
        與前開卷附之通訊監察書、通訊監察譯文等所示情節相
        符，足認其證詞屬實可採。故被告丙○○上開於警詢時
        之供述，顯不符合毒品危害防制條例第17條第1項之規
        定，自無減輕或免除其刑之餘地。
三、原審經調查後，以被告丙○○、乙○○罪證明確，而予論罪
    科刑，固非無見。惟查被告2人行為後，上開毒品危害防制
    條例第4條第3項等規定雖已修正，並經總統於98年5月20日
    以華總一義字第09800125141號公布在案，但本次修正並未
    另訂施行日期，則該施行日期，依中央法規標準法第14條之
    規定「法規特定有施行日期，或以命令特定施行日期者，自
    該特定日起發生效力。」即應回歸該條例第36條所定「本條
    例自公佈後六個月施行。」是上開98年5月20日修正之毒品
    危害防制條例規定，應於98年11月20日始生效，則原審裁判
    時，本次毒品危害防制條例之修正，既尚未生效，自無比較
    新舊法之問題（臺灣高等法院所屬法院因應新修正毒品危害
    防制條例施行法律問題研討會之審查意見暨研討結果，亦同
    此見解）。惟原判決竟予新舊法比較，並適用尚未生效施行
    之規定對被告2人論罪科刑，其適用法令顯有違誤，檢察官
    據此提起上訴，為有理由，應由本院將原判決撤銷改判。反
    之，被告丙○○、乙○○上訴意旨均稱原判決適用新修正之
    毒品危害防制條例對其等論罪科刑，尚無不當等語，則無理
    由；另被告丙○○之上訴理由復稱本件因其供出毒品之來源
    ，警方始查獲共犯即被告乙○○，應依新修正毒品危害防制
    條例第17條第1項之規定對其減輕或免除其刑，及請求再依
    刑法第59條酌減其刑云云，亦均無理由，已見前述。爰審酌
    第三級毒品愷他命日益泛濫，對國人之身心健康危害漸深，
    被告2人貪圖自己之私利，竟不惜上述後果，而走私運輸為
    數可觀之愷他命入境，雖經及時查獲，未實際造成重大危害
    ，但惡性不輕，被告乙○○居中聯繫其胞兄楊鎮澤，再尋得
    被告丙○○代收系爭包裹，負責安排主要之運輸事務，猶為
    可議，應處明顯重於被告丙○○之刑度，並再參考其等之素
    行、犯罪之手段、方法、坦承犯行及尚無取得代價等一切有
    利、不利之情狀後，就其2人所犯，分別量處如主文所示之
    刑。末按依毒品危害防制條例第18條第1項前段之規定，應
    予沒收銷燬之毒品，以經查獲之第一、二級毒品為限；同條
    項後段復規定查獲之第三、四級毒品，無正當理由而擅自持
    有者，沒入銷燬之。且觀諸本條於92年7月9日修正之立法理
    由略以：持有或施用笫三、四級毒品因不構成犯罪，配合本
    條例第11條之1，業已增列無正當理由不得擅自持有第三、
    四級毒品及製造或施用毒品器具之規定，於第1項中段予以
    修正為「查獲之笫三、四級毒品及製造或施用毒品之器具，
    無正當理由而擅自持有者，均沒入銷燬之」，從而倘係查獲
    製造、運輸、販賣、意圖販賣而持有、以非法方法使人施用
    、引誘他人施用或轉讓第三、四級毒品，既屬同條例相關法
    條明文規定處罰之犯罪行為，即非該條項應依行政程式沒入
    銷燬之範圍。又同條例第19條第1項所定「供犯罪所用或因
    犯罪所得之物」，係指犯第4條至第9條、第12條、第13條或
    第14條第1項、第2項之罪所用或所得之物，不包括毒品本身
    在內，是尚不得援用此項規定為第三、四級毒品之沒收依據
    。再同條例對於查獲之製造、運輸、販賣、意圖販賣而持有
    、以非法方法使人施用、引誘他人施用及轉讓第三、四級毒
    品之沒收，並無特別規定，如其行為已構成犯罪，則該毒品
    即屬不受法律保護之違禁物，應回歸刑法之適用，依刑法第
    38條第1項第1款之規定沒收之，始為適法（最高法院96年度
    台上字第89號、96年度台上字第727號判決意旨參照）。查
    本件扣案愷他命3大包（經警逐一開封後集中為3大包，總毛
    重約5306公克，各取約2公克為初步鑑驗，所餘毛重約5300
    公克送請內政部刑事警察局鑑定，鑑定前經秤總毛重5297.2
    1公克（含包裝塑膠袋總重約28.26公克），故實際鑑定前總
    毛重5268.95公克，經取樣0.23公克鑑定，驗餘毛重5268.72
    公克）經鑑定結果，均屬毒品危害防制條例第2條第2項第1
    款所稱之第三級毒品，已如上述，且係被告2人與楊鎮澤共
    犯本件運輸第三級毒品而持有，揆諸前開說明，乃屬違禁物
    ，爰依刑法第38條第1項第1款之規定宣告沒收之；起訴意旨
    認應依毒品危害防制條例第18條第1項宣告沒收銷燬之，不
    無誤會。至因鑑驗所耗損之第三級毒品愷他命部分，既已滅
    失，即不另為沒收之諭知。又扣案用以藏放第三級毒品愷他
    命之電子磅秤18個及用以裝載之小紙箱18個、大紙箱3個，
    乃用以分裝、攜帶及運輸毒品之物，另扣案用以包裝愷他命
    以將之藏放於電子磅秤中之塑膠袋54個，亦係為掩飾並防止
    本件第三級毒品愷他命裸露、逸出及潮濕，以便於運輸愷他
    命所用之物，均為被告乙○○與共犯楊鎮澤所有供本件運輸
    第三級毒品罪所用之物，爰均依毒品危害防制條例第19條第
    1項之規定，併予宣告沒收。至被告乙○○於98年1月16日下
    午，以每6個電子磅秤裝入1個大紙箱之方式，分裝成6個大
    紙箱，共計36個電子磅秤，而寄送至大陸地區廣東省東莞市
    某處給楊鎮澤收受，經楊鎮澤使用扣案之18個電子磅秤夾帶
    愷他命運輸入境，其餘未經使用之18個電子磅秤，乃屬被告
    乙○○所有供犯罪預備之物，因無扣案，為免將來無從執行
    ，不予沒收。另扣案之門號0000000000、0000000000、0000
    000000號行動電話各1支（均含SIM卡各1枚），均為被告乙
    ○○所有，並以之用於聯繫販賣毒品事宜等情節，業據被告
    乙○○供述明確，復有前開通聯紀錄及通訊監察譯文在卷可
    憑；且因行動電話之服務須以SIM卡為介面，故行動電話業
    者於出租行動電話門號給消費者使用時，即同時附帶提供SI
    M卡供消費者做為門號使用之介面，是於電信公司接受消費
    者申辦門號並將該門號開通上線時，該公司即將SIM卡所有
    權移轉予消費者，而屬客戶所有。從而，上開扣案之行動電
    話3支（含SIM卡各1片）既均為被告乙○○所有供犯前開運
    輸第三級毒品罪所用之物，即應皆依毒品危害防制條例第19
    條第1項之規定宣告沒收。此外，依被告等之犯罪計畫，被
    告丙○○、乙○○在事成後，固可分別獲得每箱3000元以上
    或20000元之報酬，惟無事證足認其等實際上已取得上開代
    價，此部分無從諭知沒收，併予敘明。
據上論斷，應依刑事訴訟法第369條第1項前段、第364條、第299
條第1項前段，毒品危害防制條例第4條第3項、第17條第2項、第
19條第1項，懲治走私條例第2條第1項、第11條、第12條，刑法
第2條第1項但書、第11條、第28條、第55條、第38條第1項第1款
，判決如主文。
本案經檢察官甲○○到庭執行職務。
中    華    民    國    98    年    11    月    26    日
            刑事第九庭  審判長法  官  江  德  千
                              法  官  許  旭  聖
                              法  官  莊  深  淵
以上正本證明與原本無異。
如不服本判決應於收受送達後十日內向本院提出上訴書狀，其未
敘述上訴之理由者，並得於提起上訴後十日內向本院補提理由書
（均須按他造當事人之人數附繕本）「切勿逕送上級法院」。
                              書記官  陳  振  海
中    華    民    國    98    年    11    月    26    日
附表：
┌──┬──────────────┬────────┐
│編號│      物  品  名  稱        │     數  量     │
├──┼──────────────┼────────┤
│ 一 │     第三級毒品愷他命       │     3大包      │
│    │                            │（驗餘毛重5268.7│
│    │                            │2公克，不含包裝 │
│    │                            │塑膠袋總重約28.2│
│    │                            │6公克）         │
├──┼──────────────┼────────┤
│ 二 │門號0000-000000、0000-000000│     各1支      │
│    │、0000-000000號行動電話     │                │
│    │（均含SIM卡各1片）          │                │
├──┼──────────────┼────────┤
│ 三 │         電子磅秤           │     18個       │
├──┼──────────────┼────────┤
│ 四 │          小紙箱            │     18個       │
├──┼──────────────┼────────┤
│ 五 │          大紙箱            │     3個        │
├──┼──────────────┼────────┤
│ 六 │         小塑膠袋           │     54個       │
└──┴──────────────┴────────┘


司法院資訊處製作；財團法人民間司法改革基金會備份。
